臺灣高等法院民事裁定
109年度聲字第338號
聲  請  人  余建旻（即余黃粉員之承受訴訟人）


上列聲請人因與相對人臺灣銀行股份有限公司間請求拆屋還地等
事件，對於中華民國108年12月11日臺灣臺北地方法院判決（106
年度重訴字第948號）提起上訴，聲請訴訟救助，本院裁定如下
：
    主  文
聲請駁回。
聲請訴訟費用由聲請人負擔。
    理  由
按當事人因無資力支出訴訟費用而聲請訴訟救助者，關於無資力支出訴訟費用之事由，應提出可使法院信其主張為真實並能即時調查之證據，以釋明之，此觀民事訴訟法第109條第2 項、第284條之規定自明。又必要共同訴訟人受敗訴者，其中一人提起上訴，效力及於全體，故必要共同訴訟當事人聲請訴訟救助，必同造全體當事人均無資力，始足當之（最高法院107年度台抗字第782號裁定意旨參照）。所謂無資力，係指窘於生活，且缺乏經濟上之信用而言；法院調查聲請人是否無資力支出訴訟費用，專就聲請人提出之證據為之，如聲請人並未提出證據，或依其提出之證據，未能釋明其無資力支出訴訟費用之主張為真實，即應將其聲請駁回，並無依職權調查或定期命補正之必要。經查，本件聲請人之被繼承人余黃粉員前於民國106年間與相對人臺灣銀行股份有限公司因請求拆屋還地等事件涉訟（案列：臺灣臺北地方法院〈下稱臺北地院〉106年度重訴字第948號），余黃粉員嗣於108年11月27日死亡，聲請人、余淑玉為其繼承人，經臺北地院於109年3月16日裁定命其二人承受訴訟在案。聲請人於同年1月31日對於臺北地院106年度重訴字第948號判決命余黃粉員遷出、拆除坐落臺北市○○區○○段○○段0○00地號土地上如該判決附圖J1、J2、J3部分所示建物及地上物、返還該部分土地及給付不當得利部分不服，提起上訴，依民事訴訟法第56條第1項第1款規定，上訴效力及於原審同造被告（即余黃粉員承受訴訟人）余淑玉。聲請人以伊無資力繳納裁判費為由，向本院聲請訴訟救助，雖提出104至108年度綜合所得稅各類所得資料清單及全國財產稅總歸戶財產查詢清單為憑（見本院卷第11至21頁），惟其所提上開文件，不足以釋明余黃粉員死亡時所遺財產狀況及為其上訴效力所及之同造當事人余淑玉資力狀況，此外，聲請人並未提出其他可使本院信其主張為真實，並能即時調查之證據，以釋明其與余淑玉二人均已窘於生活，且缺乏經濟信用，致無資力繳納上訴裁判費，揆諸首揭說明，其聲請即屬不應准許。
據上論結，本件聲請為無理由，爰裁定如主文所示。
中　　華　　民　　國　　109 　年　　7 　　月　　16　　日
                  民事第七庭    
                    審判長法  官  周玫芳
                          法  官  王育珍
                          法  官  林翠華
正本係照原本作成。
如不服本裁定，應於收受送達後10日內向本院提出抗告狀，並應
繳納抗告費新臺幣1千元。
中　　華　　民　　國　　109 　年　　7 　　月　　17　　日
　　　　　　　　　　　　　書記官  黃文儀